【裁判字號】    97,消債更,74
【裁判日期】    980107
【裁判案由】    聲請更生程序
【裁判全文】
臺灣嘉義地方法院民事裁定            97年度消債更字第74號
聲  請  人  甲○○
訴訟代理人  曾錦源律師
上列當事人聲請消費者債務清理事件，本院裁定如下：
    主  文
債務人甲○○（身分證統一編號：Ｚ000000000號）自民國九十八
年一月七日上午十起開始更生程序。
命本院司法事務官進行本件更生程序。
保全處分之聲請駁回。
    理  由
一、按債務人不能清償債務或有不能清償之虞者，得依本條例所
    定更生或清算程序，清理其債務，消費者債務清理條例（下
    稱本條例）第3條定有明文。再按債務人與金融機構協商成
    立者，不得聲請更生或清算。但因不可歸責於己之事由，致
    履行顯有重大困難者，不在此限；本條例施行前，債務人依
    金融主管機關協調成立之中華民國銀行公會會員辦理消費金
    融案件無擔保債務協商機制與金融機構成立之協商，準用前
    項之規定；債務人無擔保或無優先權之債務總額未逾新台幣
    1,200萬元者，於法院裁定開始清算程序或宣告破產前，得
    向法院聲請更生；法院開始更生程序之裁定，應載明其年、
    月、日、時，並即時發生效力，本條例第151條第5、6項，
    第42條第1項及第45條第1項亦定有明文。
二、本件債務人主張其有不能清償債務情事，前雖曾依金融主管
    機關協調成立之中華民國銀行公會會員辦理消費金融案件無
    擔保債務協商機制，與國泰世華商業銀行（下稱國泰世華銀
    行）於民國95年9月成立協商，每月應償還新台幣（下同）1
    萬2,531元，債務人當時每月收入僅約1萬2,000元，每月必
    須支出債務人交通油費2,000元、水電瓦斯電話費3,000 元
    ，及基本生活費6,200元等計1萬1,200元，所剩顯不足以清
    償依前揭協商所應清償之債務金額，致債務人現尚有債務未
    為清償，且其無擔保或無優先權之債務總額未逾1,200萬元
    ，復未經法院裁定開始清算程序或宣告破產，爰向本院聲請
    更生等語。
三、經查，債務人目前所積欠之債務為94萬1,200元，未逾1,200
    萬元之情，業據其提出債權人清冊、財產及收入狀況說明書
    為證，堪可認定。而上揭債務人與國泰世華銀行協商情形，
    有國泰世華銀行97年12月24日陳述意見狀所附協議書1紙在
    卷可稽，亦堪認定。債務人主張其經營素食攤位，每月收入
    為1萬2,000元，經調取債務人之稅務電子閘門所得調件明細
    表，債務人95、96年度均無收入；又債務人與銀行協商時，
    所切結之收入為1萬3,000元，此有國泰世華銀行上開陳述意
    見狀所附之收入證明切結書1紙在卷可憑，與債務人上開主
    張大致相符，故債務人每月收入為1萬2,000元乙節，尚堪採
    信。
四、債務人每月收入約1萬2,000元，扣除前揭協商應償還金額1
    萬2,531元，已入不敷出，無法維持生活。是債務人主張其
    有不可歸責於己之事由，致履行前揭協商之清償方案顯有重
    大困難乙節，應屬可採。此外，本件又查無債務人有本條例
    第6條第3項、第8條或第46條各款所定駁回更生聲請之事由
    存在，則債務人聲請更生，與法尚無不符，應予准許，並依
    本條例第16條第1項之規定命司法事務官進行本件更生程序
    。另本件更生聲請業經准許，債務人前聲請保全處分，已無
    必要。爰裁定如主文。
中    華    民    國     98    年    1     月    7    日
              民事第一庭    法      官  張鶴齡
本件不得抗告。
上為正本係照原本作成。
本裁定已於98年1月7日10時公告。
中    華    民    國     98    年    1     月    7    日
                            書  記  官  馮澤文


司法院資訊處製作；財團法人民間司法改革基金會備份。
